【裁判字號】    97,消債更,655
【裁判日期】    980213
【裁判案由】    更生事件
【裁判全文】
臺灣臺北地方法院民事裁定           97年度消債更字第655號
聲  請  人
即  債務人  乙○○
                      樓
代  理  人  甲○○律師
上列當事人因消費者債務清理事件聲請更生，本院裁定如下：
    主  文
聲請駁回。
聲請費用由聲請人負擔。
    理  由
一、按債務人與金融機構協商成立者，不得聲請更生或清算，但
    因不可歸責於己之事由，致履行顯有重大困難者，不在此限
    ；本條例施行前，債務人依金融主管機關協調成立之中華民
    國銀行公會會員辦理消費金融案件無擔保債務協商機制與金
    融機構成立之協商，準用前項之規定，消費者債務清理條例
    第151條第5項、第6項分別定有明文。是債務清償方案成立
    後，固由債務人按其條件履行，惟需於其後發生情事變更，
    在清償期間收入或收益不如預期，致該方案履行困難甚或履
    行不能，因不可歸責於己，始能聲請更生或清算。此項規定
    旨在避免債務人任意毀諾已成立之協商，濫用更生或清算之
    裁判上債務清理程序，蓋以債務清償方案係經當事人行使程
    序選擇權所為之債務清理契約，債務人應受該成立之協議所
    拘束。債務人既已與金融機構協商成立，如認該協商方案履
    行有其他不適當情形，自仍應再循協商途徑謀求解決。又聲
    請更生或清算不合程式或不備其他要件者，法院應以裁定駁
    回之，但其情形可以補正者，法院應定期間先命補正，復為
    同條例第8條所明定。
二、聲請意旨略以：債務人前於民國95年6月間曾與最大債權銀
    行安泰商業銀行股份有限公司（以下簡稱安泰銀行）成立債
    務協商，按月繳納協商款項新臺幣（下同）2萬7085元，惟
    債務人為臨時工，工作不穩定，又需獨立撫養有學習障礙的
    女兒，而債務總額高達新臺幣275萬7331元，實無法繼續履
    行協商條件，故欲向安泰銀行申請重新訂定協商條件，卻遭
    安泰銀行以書面回覆拒絕，爰聲請更生等語。
三、經查：
（一）債務人於本條例施行前，依金融主管機關協調與中華民國
      銀行公會會員即債權人安泰銀行辦理消費金融案件無擔保
      債務協商，與之成立協商還款方案係約定每月金額為2萬
      7085元，共分120期，利率2%，自95年6月起繳款等情，有
      上開協議書在卷可稽。是本件應先探究債務人是否符合本
      條例第151條第5項但書所稱「因不可歸責於己之事由，致
      履行顯有重大困難」之情形，以定其更生之聲請是否合法
      。
（二）依債務人所提出之財政部臺北市國稅局95、96年度綜合所
      得稅各類所得資料清單，債務人95、96年度之總所得固分
      別為6085元及275元，債務人謂其擔任臨時工，收入不穩
      定，每月平均收入為3萬6000元至4萬元云云，惟並未提出
      相關事證以實其說，經本院於97年8月12日裁定命債務人
      補正，債務人僅具狀陳稱其雖有收入，但因收入係向工地
      老闆收取現金，故無法提出薪資匯款紀錄，並另提出其每
      月匯款予各銀行之單據為證，然前開匯款單據不足以證明
      債務人之收入狀況，債務人復未提出其他證據以資佐證，
      是本院無從查知債務人所言是否屬實，即難認抗告人於協
      商後有發生因不可歸責於己之事由，致履行顯有重大困難
      之情事。又債務人另主張須獨力撫養有學習障礙之女兒云
      云，然債務人撫養其女之事實為債務協商前即已發生，縱
      使有入不敷出之情形，應為協商當時可得預見，亦難認係
      協商成立後所發生之不可歸責於己之事由。債務人尚不得
      據以為不可歸責於己事由，進入更生程序。
四、據上論結，本件債務人既曾參與債務協商程序，又核無不可
    歸責於己之事由，其向本院聲請更生，係屬聲請更生之要件
    不備，且該欠缺又屬無從補正，依首揭條文之意旨，自應駁
    回其更生之聲請。爰裁定如主文。
中    華    民    國    98    年    2     月    13    日
                  民事第三庭    法  官  孫正華
以上正本係照原本作成
如對本裁定抗告須於裁定送達後10日內向本院提出抗告狀，並繳
納抗告費新臺幣1,000元
中    華    民    國    98    年    2     月    13    日
                                書記官  林秀娥


司法院資訊處製作；財團法人民間司法改革基金會備份。
